【裁判字號】    98,抗,25
【裁判日期】    980616
【裁判案由】    聲明異議
【裁判全文】
臺灣高等法院花蓮分院民事判決            98年度抗字第25號
抗  告  人  甲○○
送達代收人  乙○○
抗告人因聲明異議事件，對於臺灣花蓮地方法院中華民國98年4
月17日98年度事聲字第1號裁定提起抗告，本院裁定如下：
    主  文
抗告駁回。
抗告程序費用由抗告人負擔。
    理  由
一、抗告意旨略以：本件抵押權為一般抵押權，詎原審執行處分
    配執行案款時，逕以最高限額抵押權之方式分配款項，原審
    民事庭應予以糾正撤銷，惟將登記簿上明載之一般抵押權解
    為「兩造之約定方式實與最高限額抵押權之約定方式無異」
    ，如此認定違反物權登記原則，更將執行程序實體化，違反
    民法第758條規定至明，自應予以撤銷；又抗告人於原審執
    行處97年11月25日做成分配表後，旋即於97年（抗告狀誤繕
    為98年）12月5日聲明異議，執行處自應先詢問債務人或他
    債權人有無不同意見，惟該執行司法事務官竟全然不守規定
    ，省略法定重要程序，完全未詢問債務人或他債權人之意見
    ，亦未命抗告人提出訴訟證明，即逕將錯誤分配表所列分配
    金額，電匯各該當事人。抗告人緊急於98年1月10日聲明異
    議，該司法事務官亦堅不認錯，並告以：「爾後台端於本件
    所提書狀將不再回覆」，即逕將案款發還債務人，致抗告人
    受有674517元之損失。原審執行處執行程序違反強制執行法
    第39至41條規定至明，豈料，原審民事庭不予糾正，卻以「
    異議人如有不服，自當依法提起分配表異議之訴，惟異議人
    並未提起分配表異議之訴，僅於本院依確定之分配表發款完
    畢強制執行程序終結後之98年1月10日再次聲明異議，自無
    理由」為由，指稱抗告人97年12月5日所提聲明異議無理由
    ，難以折服。抗告人97年12月5日聲明異議後，迄收受該處
    通知電匯案款之時止，從未接獲該處通知有任何債權人或債
    務人提出任何反對陳述，亦無其他通知，則聲明人如何知悉
    應對何人提分配表異議之訴？又如何獲知司法事務官主觀上
    認為異議正當不正當？又如何在不知何人有不同意見情況下
    提出分配表異議之訴？執行處即將款項匯出，此令抗告人來
    不及也無法提出分配表異議之訴，卻指稱抗告人未提分配表
    異議之訴，實導因於原審及原執行處誤用強制執行法規定所
    致。爰請求法院撤銷臺灣花蓮地方法院民事執行處98年1月3
    日花院能97執信字第2570號函所為核發案款之執行程序，並
    為適法之處分云云。
二、按強制執行事件，由法官或司法事務官命書記官督同執達員
    辦理之，強制執行法第3條第1項定有明文；又當事人或利害
    關係人，對於執行法院強制執行之命令，或對於執行法官、
    書記官、執達員實施強制執行之方法，強制執行時應遵守之
    程序，或其他侵害利益之情事，得於強制執行程序終結前，
    為聲請或聲明異議，同法第12條第1項復有明文。查本件抗
    告意旨係就原執行法院未告知其應提起分配表異議之訴，即
    逕行電匯案款之執行行為違法，抗告聲明為撤銷臺灣花蓮地
    方法院民事執行處98年1月3日花院能97執信字第2570號函所
    為核發案款之執行程序，即屬對於執行法院司法事務官所為
    強制執行之程序及執行命令聲明異議，其程序自應合於上開
    規定，合先敘明。
三、復按聲明異議，係於執行程序中向將來排除違法執行處分之
    手段，並非於執行程序終結後溯及排除違法執行之效果，故
    須於執行程序開始後，終結前為之（最高法院91年度台抗字
    第690號裁定參照）；執行法院或抗告法院為裁判時，強制
    執行程序已終結者，縱為撤銷或更正原處分或程序之裁定，
    亦屬無從執行，執行法院或抗告法院自可以此為理由，予以
    駁回（司法院院字第2776號解釋參照）。查本件原法院97年
    度執字第2570號強制執行事件，業於98年1月3日實行分配發
    款完畢，其強制執行程序業已終結，此有原法院執行卷可按
    ，依前揭說明，抗告人對該已終結之執行程序，聲明異議，
    即非適法，不應准許。抗告意旨指摘原裁定不當，求予廢棄
    ，為無理由，應予駁回。
四、據上論結，本件抗告為無理由，爰裁定如主文。
中    華    民    國    98    年    6     月    16    日
                    民事庭審判長法  官  謝志揚
                                法  官  林鳳珠
                                法  官  林慶煙
以上正本係照原本作成。
本裁定除以適用法規顯有錯誤為理由外，不得再抗告。如提起再
抗告，應於收受送達後10日內委任律師為訴訟代理人向本院提出
再抗告狀（均須按他造當事人之人數附繕本）。並繳納再抗告費
新台幣１千元。
中    華    民    國    98    年    6     月    16    日
                                書記官  林明智


司法院資訊處製作；財團法人民間司法改革基金會備份。
